臺灣高等法院刑事裁定
110年度抗字第105號
抗  告  人
即  被  告  林東賢（原名林伯樹）





上列抗告人因聲請法官迴避案件，不服臺灣桃園地方法院中華民
國109年12月23日裁定（109年度聲字第4787號），提起抗告，本
院裁定如下：
    主  文
抗告駁回。
    理  由
一、原裁定意旨略以：㈠原審法院108年度訴字第1112號案件之承
    審法官就該承辦案件，並無刑事訴訟法第17條所列各款「應
    迴避而不迴避」之情形，業經原審調閱上開案件卷宗查明無
    訛。㈡依上開案件之民國109年10月27日準備程序時筆錄記載
    以觀，承審法官就檢察官起訴之六個不同犯罪事實逐一向聲
    請人確認是否為認罪，而聲請人先就起訴書犯罪事實欄一、
    ㈠所示部分為認罪，並對於起訴書犯罪事實欄一、㈠所示之客
    觀事實為肯認之表示，隨即分別就起訴書犯罪事實欄一、㈡
    、㈢、㈣、㈤、㈥所示等5個部分，均僅表示對於客觀事實不爭
    執，但均為否認之答辯，並具體陳述其否認上開犯行之依據
    為其要逃避仇家，故沒有主觀犯意等語，之後承審法官遂請
    辯護人表示辯護意旨，承審法官即於準備程序處理有關案件
    之重要爭點，並依聲請人答辯內容，整理本案之爭執及不爭
    執事實為何，使檢察官、聲請人及其辯護人表示意見，之後
    承審法官即於準備程序處理有關證據能力之意見、證據調查
    之聲請等事項，並讓聲請人及其辯護人為陳述，並一一記載
    於筆錄中等情，有該日準備程序筆錄在卷可按（見108訴111
    2號影卷二第39至50頁），則本件承審法官於該次準備程序
    中所為之訴訟指揮、程序進行，與刑事訴訟法之相關規定相
    符，且已讓聲請人陳述有關本件起訴各次犯罪事實之意見，
    並將其否認犯行之具體答辯理由記明於筆錄，可見承審法官
    並無聲請人聲請意旨所稱不讓其有陳述意見之機會。且經原
    審調取該日準備程序之錄音光碟為勘驗後，該案承審法官係
    依法律規定依序請檢察官陳述起訴要旨、告知被告權利事項
    及確認聲請人是否認罪，期間法官雖偶有打斷被告回答，為
    係基於訴訟指揮，希望聲請人就目前所進行之程序事項進行
    ，之後再讓聲請人答辯，又聲請人主要係爭執檢察官起訴所
    載犯行之犯案動機為逃避仇家，並主張其沒有主觀之犯意，
    故承審法官為整理聲請人爭執事項，而曾打斷聲請人回答，
    以確認本件案件之爭執及不爭執事實之範圍為何，但在程序
    進行中仍有讓聲請人陳述意見，且筆錄所載關於被告答辯之
    重點亦與錄音內容相符等情，有勘驗筆錄在卷可按（見原審
    卷第33至60頁），顯見該案承審法官所為之準備程序於法並
    無不合，且其縱有打斷被告回答，實乃係基於訴訟指揮，並
    為整理被告爭執點為何及確認被告是否認罪所為，難認有何
    偏頗之虞。況聲請人縱對承審法官所為訴訟指揮之處分有所
    不滿，然此為其個人主觀感受，並未提出該案承審法官存有
    何客觀之原因，致使審判恐有不公平或一般通常之人均認已
    達於法官不能為公平裁判之程度，自無從謂該案承審法官有
    偏頗之虞。綜上所述，聲請人所執理由，或係訴訟上指揮而
    專屬於法院之職權，或係聲請人對法律或法院運作實務有所
    誤會，或係抗告人主觀上之臆測，均非屬承審法官與聲請人
    具有故舊、恩怨等關係，一般人通常均足以對法官能否為公
    平之裁判，產生疑慮之情形。從而，聲請人之聲請為無理由
    ，應予駁回等語。
二、抗告意旨略以：本案受命法官開庭時一直不斷阻撓抗告人之
    陳述，如：「你就認一認，這樣對你比較好。你要翻供是吧
    。你不認罪是嗎？」等語，抗告人於剛開始要陳述時，即刻
    被承審法官打斷，並且一直說你就認一認這樣對你比較好。
    這明顯不是抗告人主觀認知，而是客觀上承審法官未審先判
    ，連證據都還沒調查完全之前，就一直逼人認罪。承審法官
    當日的言行實難令一般人信服會有公平的判決。承審法官開
    庭當天打斷抗告人陳述的時間點，都在抗告人講沒兩句話，
    就不停的講：「你就認一認，這樣對你比較好。」等語。承
    審法官根本有偏頗。抗告人主張承審法官明確阻止抗告人陳
    述，且未審先判並沒有主張訊問方法的不滿，此本二回事，
    請再勘驗當日開庭錄音光碟，是承審法官確有偏頗。該案原
    先的承審法官與現在這位不同，先前那位從未阻止抗告人陳
    述，可以勘驗109年6月23日下午3時30分桃園地院第二法庭
    之準備程序錄音光碟，可明確看出客觀上陳愷璘法官的偏頗
    等語。
三、按依刑事訴訟法第17條、笫18條之規定，當事人聲請法官迴
    避，以法官有自行迴避之情形而不自行迴避，或有具體事實
    足認其執行職務有偏頗之虞之情形為限。所謂偏頗之虞，係
    指法官與訴訟關係人具有故舊恩怨等關係，其審判恐有不公
    平者而言。亦即以一般通常之人所具有之合理觀點，對於該
    承辦法官能否為公平之裁判，均足產生懷疑，且此種懷疑之
    發生，存有其安全客觀之原因，而非僅出諸當事人自己主觀
    之判斷者，始足當之。至於訴訟上之指揮乃專屬於法院之職
    權，當事人之主張、聲請，在無礙於事實之確認以及法的解
    釋、適用範圍下，法院固得斟酌其請求以為訴訟之進行，但
    仍不得以此對當事人之有利與否，作為其將有不公平裁判之
    依據，更不得以此訴訟程序之進行及其他案件之勝敗結果，
    即謂有偏頗之虞聲請法官迴避（最高法院107年度台抗字第4
    31號裁定參照）。
四、經查：
  ㈠原審就抗告人即被告林東賢所指上開情節，經依職權調閱上
    開案件卷宗審核，並勘驗被告所指109年10月27日108年度訴
    字第1112號案件之準備程序光碟後，製作勘驗筆錄附卷（見
    原審卷第33至59頁）。本院再勘驗被告所指前揭109年10月2
    7日準備程序光碟之結果，核與原審勘驗結果相符，有本院1
    10年1月22日勘驗筆錄在卷可憑(見本院卷），合先說明。
　㈡原審法院依職權勘驗前開109年10月27日準備程序錄音光碟結
    果，就抗告人所指上開各節，認綜觀陳愷璘法官整體之訴訟
    指揮，雖有要求被告對於就起訴書所載之客觀事實㈠、㈡、㈢
    、㈣、㈤、㈥是否爭執或不爭執予以釐清，被告當庭陳明爭執
    客觀事實㈤的客觀事實部分，辯護人並陳稱「因一次問很多
    件。他現在需要確認一個一個。」，承審法官遂逐一整理被
    告爭執與不爭執之各項犯罪事實，並由被告及辯護人表示意
    見，惟因被告前後爭執與不爭執部分不同，承審法官曉諭被
    告可以翻供，但會做為未來量刑之參考，並未見有抗告人所
    指之阻撓被告陳述或是妨害其陳述之情事。再承審法官於辯
    護人表達被告要逐一確認後，方再重新訊問爭執與不爭執部
    分，並就與卷內事證形式上內容不盡相符之處闡明訊問被告
    ，核與刑事訴訟法第273條第1項第2、3款規定立法意旨無違
    ，而依據卷證資料及經驗法則表達對抗告人答辯之疑點，確
    有所本，難認已有預斷而失公正審判立場，且屬法院訴訟指
    揮之一環，同屬法院之職權，是被告聲請迴避之事由均係法
    官訴訟上指揮而專屬於法院之職權，因其對法律或法院運作
    實務容有誤會，及其主觀上之臆測，要非屬承審法官與被告
    間具有故舊恩怨等關係，一般人通常均足以對法官能否為公
    平之裁判，產生疑慮之情形，自與刑事訴訟法第18條規定不
    符，本件不構成法官迴避事由無訛。
  ㈢綜上所述，本件被告主張承審法官有偏頗之虞而據以聲請迴
    避之事由，或係訴訟上指揮而專屬於法院之職權，或係其對
    於法律解釋或適用之誤會，自無從僅以被告主觀上之臆測，
    據以推論本案承辦法官執行職務有何偏頗之虞。此外，被告
    未能提出其他具體事證，足以釋明本案確有被告所指不能公
    平審判而有聲請法官迴避之情事，亦與刑事訴訟法第18條得
    聲請迴避之事由不符。是原裁定以上開事由駁回被告之聲請
    ，經核並無違誤，抗告意旨猶執陳詞，提起本件抗告，指摘
    原裁定不當，為無理由，應予駁回。   
據上論斷，應依刑事訴訟法第412 條，裁定如主文。
中　　華　　民　　國　 110　　年　　 1　　月　  22　　日
　　　　　　　　　刑事第十七庭  審判長法　官  鄭水銓
　　　　　　　　　　　　　　　　　　  法　官  李世華
　　　　　　　　　　　　　　　　　　  法　官  黃雅芬
以上正本證明與原本無異。
不得再抗告。
                                      書記官  鄭雅云
中　　華　　民　　國　　110 　年　　1 　　月　　25　　日